臺灣高雄地方法院民事裁定　　　　　　　　　　　　　九十三年度財管字第九九號
　　聲　請　人　保證責任高雄市第二信用合作社
　　法定代理人　邱志敏
　　代　理　人　吳宣享
右聲請人聲請指定被繼承人林宗宏之遺產管理人事件，本院裁定如下：
    主      文
選任甲○○為被繼承人林宗宏之遺產管理人。
聲請程序費用由聲請人負擔。
    理      由
一、聲請意旨略以：被繼承人林宗宏（原姓名為林全森，於民國八十八年五月四日更
    改為現名；三十七年六月二十五日生，業於九十二年十一月一日死亡，
    一編號：Ｚ000000000號）於八十七年二月十九日，提供其所有坐落於
    高雄市○○區○○段三小段六二二地號土地暨其上同地段五五○建號房屋之所有
    權全部為擔保設定抵押權，向聲請人借款新臺幣（下同）四百九十九萬元。詎被
　　繼承人林宗宏於借款後之九十二年十一月一日死亡，致前開借款共積欠本金四百
  　七十七萬六千五百九十五元，暨自八十九年八月十九日起至清償日止，按年利率
　　百分之九．五計算之遲延利息及依雙方約定應計之違約金等未為清償；而被繼承
　　人林宗宏死亡後，因其繼承人甲○○（被繼承人林宗宏之配偶，原姓名為徐玉梅
  　，於八十八年五月四日更改為現名，四十一年三月二十三日生，
    ：Ｚ000000000號）等人均已拋棄繼承（本院九十二年度繼字第一八九
    九號），致聲請人前開借款債權無從對被繼承人林宗宏所有之遺產執行。為此，
    爰依非訟事件法第七十九條第一項之規定，聲請指定被繼承人林宗宏之配偶甲○
    ○為遺產管理人，俾確保聲請人之權益等語，並提出借據、土地暨建築改良物抵
　　押權設定契約書、他項權利證明書、
  　雄院貴民金九十二繼一八九九字三七○九七號函影本各一份為證。
二、按「先順序繼承人均拋棄其繼承權時，由次順序之繼承人繼承。其次順序繼承人
    有無不明或第四順序之繼承人均拋棄其繼承權者，準用關於無人承認繼承之規定
    」，「繼承開始時，繼承人之有無不明者，由親屬會議於一個月內選定遺產管理
    人，並將繼承開始及選定遺產管理人之事由，向法院報明」，「無親屬會議或親
    屬會議未於前條所定期限內選定遺產管理人者，利害關係人或檢察官，得聲請法
    院選任遺產管理人，並由法院依前項規定為公示催告」，民法第一千一百七十六
    條第六項、第一千一百七十七條、第一千一百七十八條第二項分別定有明文。準
    此，繼承人均拋棄其繼承權者，得由利害關係人即被繼承人之債權人向法院聲請
    選任遺產管理人，核先敘明。
三、查聲請人主張之前揭事實，業據聲請人提出借據、土地暨建築改良物抵押權設定
    契約書、他項權利證明書、
  　金九十二繼一八九九字三七○九七號函影本各一份為證，應堪信為真實。又聲請
    人既為被繼承人被繼承人林宗宏之債權人，揆諸前開法條規定與說明，其向本院
　　聲請指定遺產管理人，自屬有據。又被繼承人之配偶甲○○，
  　所有供抵押借款之前開不動產房屋內，並據其到庭陳稱：「同意任遺產管理人」
    等語明確，有本院九十四年一月六日訊問筆錄一份可稽。本院審酌被繼承人之配
    偶甲○○，現年五十二歲，其對被繼承人之債務應知之甚詳，具有管理被繼承人
    遺產之能力，且其現仍居住於被繼承人所有供抵押借款之前開不動產房屋內，對
    該不動產遭聲請人求償拍賣之相關程序進行自屬關心，復有擔任本件遺產管理人
    之意願，當可期待其能積極善盡管理林宗宏遺產之職責等情，爰依聲請選任甲○
    ○為被繼承人林宗宏之遺產管理人。
四、又非訟事件程序費用，除法律另有規定外，由聲請人負擔，非訟事件法第八條第
    一項前段定有明文。而民法第一千一百五十條前段並非聲請人聲請選任遺產管理
  　人事件之程序費用應由遺產負擔之另外規定（民事訴訟法第六百三十四條規定之
    文義可供參考），斷無依上開實體法之規定，做為法院命負擔程序費用之依據。
    是本件程序費用，自應由聲請人負擔。至聲請人將來將此程序費用依民法第一千
  　一百五十條前段之規定，列為費用而併為執行或參與分配，則屬另一回事，不應
    混淆，併此敘明。
五、依非訟事件法第八條第一項前段，裁定如主文。
中　　　華　　　民　　　國　　　九十四　　　年　　一　　　月　　十一　　日
                                  　　臺灣高雄地方法院家事法庭
                                        法      官 柯盛益
右正本係照原本作成。
如對本裁定抗告須於裁定送達後十日內向本院提出抗告狀。
中　　　華　　　民　　　國　　  九十四　　　年　　一　　　月　　十一　　日
                                        法院書記官 鄭裕一
